【裁判字號】    92,上易,809
【裁判日期】    920717
【裁判案由】    贓物
【裁判全文】
臺灣高等法院高雄分院刑事判決                    九十二年度上易字第八九號
    上  訴  人
    即  被  告  乙○○
右上訴人因贓物案件，不服臺灣屏東地方法院九十二年度易字第一九二號中華民國九
十二年四月七日第一審判決（起訴案號：臺灣高雄地方法院檢察署九十一年度偵字第
五五四八號），提起上訴，本院判決如左：
      主  文
上訴駁回。
      事  實
一、乙○○於民國八十四年間，曾因竊盜罪經法院判處有期徒刑五月、緩刑四年確定
    ，復於八十七年間又犯贓物罪，經法院判處有期徒刑八月確定，經撤銷緩刑，二
    罪合併執行，於八十九年七月十二日假釋出監，同年十月九日假釋期滿執行完畢
    ，仍不思悔改；復於九十年六月間，以新台幣（下同）九千元代價向曾雅各購買
    因發生車禍車體嚴重受損之車牌號碼ＶＱ─三一○九號自用小客車（鈴木牌吉普
    車，登記在乙○○之子彭俊穎名下）後，於同年七月間交由李世財（另由檢察官
    偵辦）進行修理。李世財與乙○○談妥修理價格後，李世財乃於九十年七月間某
    日，以不詳方式取得與上開車輛同一廠牌、款式之車牌號碼ＹＨ─一○六二號吉
    普車（該車係甲○○○所有，登記名義人梁金生，於九十年七月四日，在高雄縣
    仁武鄉○○村○○街二○○巷十八弄六號前失竊），再將ＶＱ─三一○九號自用
    小客車之引擎拆下，安裝在ＹＨ─一○六二號自用小客車上，並將ＹＨ─一○六
    二號自小客車牌卸下，改懸掛ＶＱ─三一○九號車牌。於同年七月底、八月初間
    ，李世財將前開改裝自ＹＨ─一○六二之自用小客車，交付明知該車為贓車之乙
    ○○，乙○○並交付李世財六萬元代價予以買受，嗣於九十一年六月十四日十六
    時許，在屏東縣東港鎮○○路○段二十八號住處前為警查獲。
二、案經屏東縣警察局屏東分局報請臺灣屏東地方法院檢察署檢察官偵查起訴。
    理  由
一、訊據被告乙○○固坦承有於九十年六月間，以九千元代價向曾雅各購買因發生車
    禍車體嚴重受損之車牌號碼ＶＱ─三一○九號鈴木牌吉普車，惟矢口否認有何前
    揭故買贓物之犯行，辯稱：伊將車輛停放於上允停車場，李世財未經伊之同意，
    自行將車子拖去修理，停車場管理員許新吉亦未經伊同意，即將該車輛放行，且
    伊不知道李世財所交付之車輛係屬贓車云云。惟查：
  (一)上開被警方查獲李世財交付被告之懸掛ＶＱ─三一○九號車牌自用小客車，係將
    同廠牌、同型式之車牌號碼ＹＨ─一○六二號自用小客車之車牌取下，改懸掛Ｖ
    Ｑ─三一○九號車牌，並將原綠色車身噴漆為銀色，業據被害人甲○○○於警訊
    及偵查指述：被告為警查獲時所駕駛之ＶＱ─三一○九號自小客車係伊於九十年
    七月四日，在高雄縣仁武鄉○○村○○街二○○巷十八弄六號前失竊，該車車窗
    玻璃上，均貼有「台灣特衛有限公司全方位保全系統」之保全貼紙，貼紙中並噴
    有伊所有車輛之Ｇ１６ＡＰ０１０１７０號引擎號碼，且伊原保有之汽車鑰匙還
    可以發動該車，車輛左後方向燈凹損破裂、水箱及右側腳板殘留瀝青痕跡、車後
    懸掛之備胎等，均與伊所失竊車輛特徵相符，確為伊遭竊之ＹＨ─一○六二號自
    小客車等語綦詳（警卷第十五頁、偵查卷第十一頁），並有查詢車輛認可資料、
    贓物保管領結單各一紙及照片十九張在卷可按（警卷第十八頁、第二十七頁至第
    三十三頁）），則該車既係甲○○○所失竊之車輛，係屬贓物無誤。
  (二)被告於警訊時供稱：「（你將該車拖回停車場後，如何處理？）我是請李世財來
    估價後，雙方以六萬元成交，他幫我修到可以使用，然後由李世財拖吊去修理，
    （李世財於何時？在何處將該ＶＱ─三一０九號自小客車拖回處理？）約在九十
    年七月中旬左右，在屏東縣東港鎮上允拖吊公司停置場拖回、、、（李世財將該
    車拖回修理理後，於何時將該車交給你？當時該車顏色為何？）約在九十年七月
    底八月初左右交給我，顏色為類似黑色的」，核與李世財於偵查時證述：被告曾
    在九十年七月間將ＶＱ─三一０九自用小客車交給伊修理等語（九十一年十月二
    十九日偵訊筆錄），相互符合。參以倘李世財未與被告達成修車約定，應不能自
    作主張，將被告之自用小客車拖往修理，致無法向被告取得維修報酬之理，被告
    事後所辯，顯與常情不符，委無足採。另被告之子彭俊穎於本院審理時證述：係
    伊請李世財將車輛拖去修理，並付五千元訂金等語（本院九十二年七月三日審判
    筆錄），惟被告於警訊時一再表示係伊與李世財洽談修理事宜，且被告歷經警訊
    、偵查及原審程序，均未曾支字片語提及係其子彭俊穎委託李世財修理乙節，則
    彭俊穎於本院前揭證述，顯係迴護被告之詞，委無足採。再被告聲請傳訊證人許
    新吉，用以證明許新吉未經被告之同意即將其所有之車輛放行，讓李世財取走車
    輛云云，惟李世財係經被告之同意始取走車輛，業如前述，則本院認無傳訊證人
    許新吉之必要，附此敘明。
  (三)被告向曾雅各購車當時，並非經營汽車解體業務，以九千元之低價購買嚴重受損
    之事故車輛送修，頗不尋常，其動機顯已有可疑。而曾雅各將其所有之ＶＱ─三
    一○九車輛賣給被告前，因車子翻覆，該車車體外表已嚴重毀損，車窗有破碎，
    車頂有陷下去，應該無法修復，只剩引擎可以發動，但不能行駛，業據曾雅各於
    警訊時證述明確（偵查卷第十頁、警卷第十二頁），則以該車嚴重損害之情形，
    被告竟能僅以六萬元之代價，委託李世財修復完竣，是該修理之價格於客觀判斷
    顯然偏低，與市場維修行情顯不相當。又本件同型車輛之中古車市價，李世財於
    偵訊中陳稱該車市價約十萬元等語（偵查卷第四十二頁），甲○○○於警訊中則
    稱該車價值約三十五萬元等語（九十一年六月十四日警訊），上開市價或因各人
    之主觀判斷而有差異，依前述平均價格二十二萬五千元，或縱依李世財所述之低
    價十萬元為準，則被告僅須支出六萬元之低價，再扣除被告支付曾雅各之九千元
    購車費用，被告即可藉此修理行為，取得數萬元至十餘萬元之利潤，客觀上亦足
    以使人對李世財所交付之車輛來源起疑。
  (四)又被告前曾經營汽車保養廠，已據其供承屬實（偵查卷第十頁），其亦曾於八十
    七年間因類似案件經本院判處有期徒刑八月確定，有判決書附卷可稽（偵查卷第
    二十七頁至第三十頁），足見，被告對於汽車之認識顯然高於常人，其應有足夠
    之經驗辨別改裝車體，而本件為警查獲之ＶＱ─三一○九號自小客車車窗玻璃上
    ，均貼有「台灣特衛有限公司全方位保全系統」之保全貼紙，貼紙中並噴有Ｇ１
    ６ＡＰ０１０１７０號引擎號碼（失竊車輛ＹＨ─一○六二號自用小客車之引擎
    號碼）及重複噴上Ｇ１６Ａ８１７６１３號引擎號碼（被告原購ＶＱ─三一○九
    號自用小客車之引擎號碼）等情，有照片六張在卷可稽（警卷第三一頁至第三三
    頁），該車窗保全貼紙重複噴上引擎號碼，一眼即可辨識，依被告個人之知識經
    驗，顯不可能不知情。
  (五)再參以被告先於警訊時多次明確表示，曾以六萬元委託李世財，將其向曾雅各購
    得之ＶＱ─三一０九號自用小客車拖回處理等語，嗣於原審及本院審理則一昧的
    遮掩，急於撇清曾委託李世財修理車輛之事，先於原審辯以：伊將車輛停放於上
    允停車場，李世財未經伊之同意，自行將車子拖去修理，停車場管理員許新吉亦
    未經伊同意，即將該車輛放行云云；嗣於本院再改稱係其子彭俊穎委託李世財將
    車輛拖去修理，伊並不知情云云，被告就是否曾委託李世財修理車輛乙節，反覆
    變更其辯詞，益見被告卸責之情。
  (六)綜上，被告於收受前揭自用小客車時，應知悉該車係來源不明之贓物，至為灼然
    ，本件事證明確，被告所辯均係卸責之詞，委無足採，其犯行堪以認定。
二、核被告所為，係犯刑法第三百四十九條第二項之故買贓物罪。被告於民國八十四
    年間，曾因竊盜罪經判處有期徒刑五月、緩刑四年確定，八十七年間又犯贓物罪
    ，被判處有期徒刑八月確定，經撤銷緩刑，二罪合併執行，於八十九年七月十二
    日假釋出監，同年十月九日假釋期滿等情，有被告全國前案紀錄表在卷可稽，其
    於有期徒刑執行完畢五年內，再犯本件有期徒刑以上之罪，為累犯，應依法加重
    其刑。
三、被告犯罪事證既明，原審引依刑法第三百四十九條第二項、第四十七條，罰金罰
    金鍰提高標準條例第一條前段，並審酌被告犯罪之動機、目的、手段、所生危害
    及犯後態度等一切情狀，量處有期徒刑九月。核其認事用法，並無違誤，量刑亦
    稱允當。被告上訴意旨，否認知悉所購買之車輛係屬贓物，指摘原判決不當，為
    無理由，應予駁回。
據上論結，應依刑事訴訟法第三百六十八條，判決如主文。
本案經檢察官林應華到庭執行職務。
中    華    民    國      九十二    年        七      月  十七      日
                              臺灣高等法院高雄分院刑事第五庭
                                  審判長法官  吳水木
                                        法官  洪慶鐘
                                        法官  趙文淵
右正本證明與原本無異。
不得上訴。
                                  法院書記官  吳新貞
中    華    民    國     九十二     年       七      月      二十二    日
附錄：本判決論罪科刑法條：
中華民國刑法第三百四十九條第二項
搬運、寄藏、故買贓物或為牙保者，處五年以下有期徒刑、拘役或科或併科一千元以
下罰金。


司法院資訊處製作；財團法人民間司法改革基金會備份。
